臺灣彰化地方法院刑事判決　　　　　　　　　　　　　　九十年度自字第一三三號
　　自　訴　人　丙○○○有限公司　設彰化縣彰化市○○街二十號
　　代　表　人　甲○○
　　自訴代理人　丁○○
　　被　　　告　乙○○
右列被告因侵占等案件，經自訴人提起自訴，本院判決如左：
        主  文
乙○○連續意圖為自己不法之所有，而侵占對於業務上所持有之物，處有期徒刑拾月
，緩刑年。其餘被訴部分無罪。
        事  實
一、乙○○自民國八十九年二間起，受丙○○○有限公司（以下簡稱喜盈公司）僱用
    ，擔任該公司在彰化縣員林鎮○○○路六０號所設分店之代理店長，綜理該分店
    之事務，以代喜盈公司出售服飾、收取貨款，並以所收貨款或喜盈公司交由其保
    管使用於該分店營業事務上之零用金，繳付該分店電費或物品損壞修繕費用等營
    業支出項目為其業務，且須按日將貨款、零用金之支出情形登載於喜盈公司之「
    服飾每日收支表」上，於當日交付與喜盈公司，乃從事業務之人。詎自八十九年
    四月間起至九十年五月間止，因缺款竟基於為自己不法所有意圖及行使業務登載
    不實文書之概括犯意，先後將其因業務所收取之貨款共計新臺幣（下同）三十七
    萬五千零四十六元，及其因業務代喜盈公司保管之零用金總計十三萬四千五百二
    十五元之款項，加以侵占入己；且為避免其上開業務侵占犯行為喜盈公司發現，
    竟先後於其業務上作成之「服飾每日收支表」上，連續登載不實支付電費、鐵門
    修理費用及零用金支出之金額（事後經喜盈公司會算結果，其中所載電費支出不
    實部分共計有三十二萬七千四百六十六元，鐵門修理部分則計有九千五百元，其
    餘未載支出項目之零用金支出不實部分總計有十三萬四千五百二十五元），並連
    續將上開登載不實之「服飾每日收支表」，於當日行使交付與喜盈公司，足以生
    損害於喜盈公司對於該分店盈收及零用金支出情形之核算管理。嗣九十年五月間
    ，經喜盈公司發覺有異並進行查核後始查悉上情。
二、案經喜盈公司提起自訴。
        理  由
壹、有罪部分：
一、訊據被告乙○○固坦認有連續挪用其因業務管領之貨款總計三十三萬六千九百六
    十六元及零用金十三萬四千五百二十五元之侵占犯行，並陸續在其業務上作成之
    「服飾每日收支表」上為電費、鐵門修理及零用金支出不實金額之登載（其中所
    載電費支出不實部分共計有三十二萬七千四百六十六元，鐵門修理部分則計有九
    千五百元，其餘未載支出項目之零用金支出不實部分總計有十三萬四千五百二十
    五元；另有貨款三萬八千零八十元不知去向）後，於當日將上開登載不實之「服
    飾每日收支表」行使交付與喜盈公司等情不諱，然矢口否認有何侵占貨款三萬八
    千零八十元部分之犯行，辯稱：伊並無侵占自訴人指稱遭侵占之三萬八千零八十
    元部分之貨款云云。惟查：經自訴人與被告事後會算之結果，除被告自承侵占貨
    款三十三萬六千九百六十六元以外，仍短少三萬八千零八十元之貨款，且前開所
    短少貨款三萬八千零八十元之服飾並未留存在上開分店內等情，為被告所坦認，
    並經自訴代理人丁○○迭次於本院訊問及審理時指訴綦詳，而被告復否認有侵占
    上開服飾之犯行，是以自訴人指述被告有侵占該部分三萬八千零八十元之貨款一
    語，並非虛妄，堪以採信；被告空言否認上情，尚無可採。此外，復有「服飾每
    日收支表」一百三十四張、臺灣電力公司彰化區營業處函文八件、零用金簿、被
    告書立之悔過書、存證信函、自訴人與被告事後會算之明細表各一份在卷可稽，
    本件事證明確，被告犯行洵堪認定。
二、核被告所為，係犯刑法第三百三十六條第二項之業務侵占罪、同法第二百十六條
    、第二百十五條之行使業務登載不實文書罪。其登載不實事項於業務上作成之文
    書後復持以行使，其登載不實事項於業務上作成文書之低度行為，應為行使之高
    度行為所吸收，不另論罪。又被告先後多次之業務侵占及行使業務登載不實文書
    ，均時間緊接，犯罪構成要件相同，顯係基於概括之犯意反覆為之，均為連續犯
    ，應依刑法第五十六條規定，各論以一罪，並均加重其刑。被告所犯前開二罪間
    ，有方法結果之牽連關係，為牽連犯，應依刑法第五十五條規定，從一較重之連
    續業務侵占罪處斷。爰審酌被告平日之素行良好、犯罪之動機、目的係為圖一己
    之私利、手段平和、侵占之款項金額、所生危害、犯罪後坦承大部分之犯行，且
    已先行支付自訴人十萬多元之賠償款項，其餘應賠償金額則承諾按月支付五千元
    （此業據自訴代理人丁○○於本院審理時陳述屬實，自訴代理人並表示自訴人願
    意給與被告自新之機會等語）之犯後態度等一切情狀，量處如主文所示之刑，以
    示懲儆。末查，被告前未曾受有期徒刑以上刑之宣告，有臺灣彰化地方法院檢察
    署刑案資料查註紀錄表及臺灣高等法院被告全國前案紀錄表各一件在卷可稽，被
    告經此科刑教訓，當知警惕而無再犯之虞，本院認所宣告之刑，以暫不執行為適
    當，爰併諭知緩刑三年，以勵自新。
貳、無罪部分：
一、自訴意旨另以：被告乙○○先後於八十九年十月二十六日、九十年一月八日及九
    十年五月十九日，依自訴人喜盈公司之員工福利規定，在「服飾每日收支表」上
    記載向自訴人分別借支七千元、五千元及四千五百元，並自前開彰化縣員林鎮○
    ○○路六０號分店盈收內支領上開借款，自訴人依上開員工福利規定應於下個月
    自被告薪資中扣抵上開借款抵償，惟自訴人事後疏未自被告翌月薪資內扣抵上開
    借款，被告亦未告知自訴人漏未扣抵一事，因認被告另涉刑法第三百三十九條第
    一項之詐欺取財罪。
二、按犯罪事實應依證據認定之，無證據不得推定其犯罪事實，刑事訴訟法第一百五
    十四條定有明文；而認定不利於被告之事實，須依積極證據，苟積極證據不足為
    不利於被告事實之認定時，即應為有利被告之認定，更不必有何有利之證據，最
    高法院三十年上字第八一六號著有判例可資參照；復按刑法第三百三十九條第一
    項詐欺取財罪之成立，以意圖為自己或第三人不法所有，以詐術使人將本人或第
    三人之物交付為其要件，又所謂以詐術使人交付，必須被詐欺人因其詐術而陷於
    錯誤，若其所用方法，不能認為詐術，亦不致使人陷於錯誤，即不構成該罪，最
    高法院四十六年臺上字第二六０號判例可資參照。
三、訊據被告堅詞否認涉有何前開詐欺取財犯行，辯稱：伊向自訴人支借款項係依公
    司規定，雖事後於自訴人漏未自其下個月之薪資款項內扣抵清償時，伊亦疏未通
    知自訴人，然伊並無詐欺之意圖等語。經查：自訴人之員工每月得在薪津三分之
    一額度內向公司借款，此乃自訴人對員工之福利措施之一，嗣翌月再由薪資內扣
    抵清償，被告依自訴人公司上開規定，先後於八十九年十月二十六日、九十年一
    月八日及九十年五月十九日，在「服飾每日收支表」上記載借支七千元、五千元
    及四千五百元，並自上開自訴人公司分店盈收轉支借款，係符合自訴人公司所定
    借支款項之程序，自訴人事後未自被告次月薪水扣抵前開借款係自訴人公司作業
    上之疏失等情，業據自訴代理人丁○○於本院訊問時陳述明確。是自訴人係本於
    前揭對員工之福利措施乃支借並交付上開款項與被告，並非被告有何施用詐術之
    詐欺行為所致，堪以認定。又被告於本院調查、審理時均坦認有向自訴人支借上
    開款項（即被告坦承對自訴人負有前開借款債務）一節，而自訴人雖疏未自被告
    次月薪津將借款扣抵，然依自訴人與被告間之民事借貸契約，自訴人仍得請求被
    告返還上開借款，被告亦負有清償借款之義務，因而被告辯稱伊事後雖亦疏未告
    知自訴人漏未自其薪資扣抵借款一事，然確無為自己不法所有之詐欺意圖一語，
    堪以採信。此外，復查無其他積極確切之證據，足資證明被告有何自訴人指訴之
    詐欺取財犯行，既不能證明犯罪，揆諸前揭說明，自應諭知被告無罪之判決，以
    免冤抑。
據上論斷，應依刑事訴訟法第三百四十三條、第二百九十九條第一項前段、第三百零
一條第一項，刑法第五十六條、第三百三十六條第二項、第二百十六條、第二百十五
條、第五十五條、第七十四條第一款，罰金罰鍰提高標準條例第一條前段，判決如主
文。
中      華      民      國    九十一    年      十      月    二十五    日
    臺灣彰化地方法院刑事第三庭
                                      法      官  李  雅  俐
右正本證明與原本無異。
如不服本判決，應於判決送達後十日內，向本院提出上訴狀（須附繕本）。
告訴人或被害人對於判決如有不服具備理由請求檢察官上訴者，其上訴期間之計算係
以檢察官收受判決正本之日期為準。
                                      法院書記官  陳  佳  宏
中      華      民      國    九十一    年      十一    月      一      日
附錄論罪科刑法條：
刑法第三百三十六條第二項：
對於業務上所持有之物，犯前條第一項之罪者，處六月以上五年以下有期徒刑，得併
科三千元以下罰金。
刑法第二百十六條
行使第二百十條至第二百十五條之文書者，依偽造、變造文書或登載不實事項或使登
載不實事項之規定處斷。
刑法第二百十五條
從事業務之人，明知為不實之事項，而登載於其業務上作成之文書，足以生損害於公
眾或他人者，處三年以下有期徒刑、拘役或五百元以下罰金。
